臺灣士林地方法院刑事裁定　　　　　　　　　　　　　九十三年度聲判字第二四號
　　聲　請　人　乙○○　男
　　代　理　人　陳明暉　律師
　　被　　　告　甲○○
右列聲請人即告訴人因被告詐欺案件，不服臺灣高等法院檢察署檢察長中華民國九十
三年三月十九日九十三年度上聲議字第一一四一號駁回再議之處分（原不起訴處分案
號：臺灣士林地方法院檢察署九十三年度偵字第一一七三號），聲請交付審判，本院
裁定如左：
    主  文
聲請駁回。
    理  由
一、按告訴人不服上級法院檢察署檢察長或檢察總長認再議為無理由而駁回之處分者
    ，得於接受處分書後十日內委任律師提出理由狀，向該管第一審法院聲請交付審
    判；法院認交付審判之聲請不合法或無理由者，應駁回之，刑事訴訟法第二百五
    十八條之一、第二百五十八條之三第二項前段，分別定有明文。
二、本件聲請人即告訴人乙○○以被告甲○○涉犯刑法詐欺罪嫌，向臺灣士林地方法
    院檢察署（下稱士林地檢署）檢察官提出告訴，經該署檢察官於民國九十三年二
    月二十三日，以九十三年度偵字第一一七三號為不起訴處分，聲請人不服而聲請
    再議，經臺灣高等法院檢察署（下稱高檢署）檢察長於九十三年三月十九日九十
    三年度上聲議字第一一四一號處分書，認聲請再議為無理由而駁回。
三、聲請交付審判意旨略以：聲請人與被告正因為雙方朋友關係，聲請人才會相信被
    告所言而交付款項。又交付當時固然會評估可能之風險，然而，若被告給予不實
    之資訊，致聲請人以為有清償之可能性而同意交付款項，自亦屬因之而陷於錯誤
    之情形。經查本案之關鍵在於被告以其貨櫃在越南被查扣急需款項處理以及處理
    後立即可還款之不實事項，欺騙聲請人而向聲請人詐取款項。若非聲請人信賴其
    貨櫃在越南被查扣急需款項處理以及其承諾處理後立即可還款，因而誤認其有還
    款能力，聲請人豈會僅因曾為朋友關係即無緣無故給予款項？又被告事後之部分
    還款，係因聲請人不斷催討所致，與被告之詐欺無涉。處分書就上開被告之貨櫃
    是否在越南被查扣之事實未詳加查證即率為處分，實有未盡調查證據之能事。
四、(一)按新修正刑事訴訟法第二百五十八條之一規定告訴人得向法院聲請交付審判，
    係新增對於「檢察官不起訴或緩起訴裁量權」制衡之一種外部監督機制，法院僅
    就檢察官所為不起訴或緩起訴之處分是否正確加以審查，以防止檢察機關濫權，
    依此立法精神，同法第二百五十八條第三項規定法院審查聲請交付審判案件時「
    得為必要之調查」，其調查證據之範圍，自應以偵查中曾顯現之證據為限；而同
    法第二百六十條對於不起訴處分已確定或緩起訴處分期滿未經撤銷者得再行起訴
    之規定，其立法理由說明該條所謂不起訴處分已確定者，包括「聲請法院交付審
    判復經駁回者」之情形在內，是前述「得為必要之調查」，其調查證據範圍，更
    應以偵查中曾顯現之證據為限，不得就告訴人新提出之證據再為調查，亦不得蒐
    集偵查卷以外之證據，否則，將與刑事訴訟法第二百六十條之再行起訴規定，混
    淆不清，亦將使法院兼任檢察官而有回復「糾問制度」之虞；且法院裁定交付審
    判，即如同檢察官提起公訴使案件進入審判程序，是法院裁定交付審判之前提，
    必須偵查卷內所存證據已符合刑事訴訟法第二百五十一條第一項規定「足認被告
    有犯罪嫌疑」檢察官應提起公訴之情形，亦即該案件已經跨越起訴門檻，否則，
    縱或法院對於檢察官所認定之基礎事實有不同判斷，但如該案件仍須另行蒐證偵
    查始能判斷應否交付審判者，因交付審判審查制度並無如同再議救濟制度得為發
    回原檢察官續行偵查之設計，法院仍應依同法第二百五十八條之三第二項前段規
    定，以聲請無理由裁定駁回，合先敘明。(二)次按犯罪事實應依證據認定之，無證
    據不得認定犯罪事實，刑事訴訟法第一百五十四條第二項定有明文。復按告訴人
    之告訴，係以使被告受刑事訴追為目的，是其陳述是否與事實相符，仍應調查其
    他事實以資審認，始得為不利被告之認定，最高法院著有五十二年台上字第一三
    ００號判例可資參照。本經院查：（一）訊據被告於偵查中固坦承於民國九十年
    二月間，因急需款項處理，連續向聲請人即告訴人乙○○貸得新台幣七十萬元、
    三十萬元、三十三萬元共計一百三十三萬元，惟堅決否認有詐欺犯嫌，辯稱：其
    已清償部分債務，目前雖無力一次清償全部債務，惟並未避不見面，並無不法所
    有之意圖等語，聲請人於告訴狀內稱：被告係向其借款云云（臺灣士林地方法院
    檢察署九十三年度偵字第一一七三號卷第六頁），聲請人於臺灣士林地方法院檢
    察署檢察官偵查時則陳稱「我與被告是朋友關係，當初是被告向我說有筆生意要
    我投資，並說要給我固定的利潤，是要給我二成的利潤」（同卷第三二頁），其
    先後對於交付款項予被告之陳述，究係借款或投資，前後已有不符，是否可信，
    誠有可疑。（二）再者，聲請人於檢察官詢間時自陳：「被告確實有在越南經商
    之行為，渠有去越南看過，是有公司無誤」、「我與被告是朋友關係」等語（偵
    卷第三二、第三三頁），則被告既有正當經營公司業務，其因公司資金不便，一
    時週轉之故，向具有朋友情誼之聲請人借貸款項以為融通，亦屬經營事業之正常
    手段，自難謂此即有詐欺聲請人之不法意圖。（三），況且，聲請人並自承：「
    借錢時知道被告是缺錢使用」等語（同偵卷第三二頁），聲請人對於被告之經濟
    已為窘困，當知之甚詳，其與被告既為朋友關係，而聲請人於將相關款項交付予
    被告時，就可能衍生之風險，自應有相當程度之評估，亦難認其有陷於錯誤之情
    形，抑有進者，聲請人於檢察官詢問時更陳稱：「被告只還我一萬多美金，尚欠
    我二萬多美金」等語，此與被告所稱「已還二萬六千多美金，目前尚欠一萬多美
    金」（同偵卷第三二頁）等語，彼此間對於清償之金額，雖有些微之出入，若被
    告果有詐欺之意圖，何須清償部分之款項，是依各該情節參互以觀，本件核屬民
    事糾葛，應循民事途逕以資解決，尚難因聲請人對清償款項之數額有所爭執，即
    對被告科以刑責。此外，復查無其他積極證據足認被告確有前揭犯行，揆諸首開
    法條及判例之意旨，實難僅憑聲請人之指訴，遽為不利被告犯罪事實之認定，故
    應認被告罪嫌尚有不足。
五、按法院於審查交付審判之聲請有無理由時，除認為告訴人所指摘不利被告之事證
    未經檢察機關詳為調查或斟酌，或不起訴處分書所載理由違背經驗法則、論理法
    則或其他證據法則，否則，不宜率予交付審判，法院辦理刑事訴訟案件應行注意
    事項第一百十八點定有明文。本院依職權調閱前開偵查卷宗，依其內容所示，士
    林地檢署檢察官所為不起訴處分書及高檢署檢察長駁回再議聲請處分書，已就聲
    請人於偵查時提出之告訴理由予以斟酌，詳予調查證據，並詳加論述所憑證據及
    其認定之理由，且原處分書所載證據取捨及事實認定之理由，尚無違背經驗法則
    或論理法則之情事，參諸前開規定，原檢察官及高檢署檢察長以被告犯罪嫌疑不
    足，分別予以不起訴處分及駁回再議之聲請，並無不當。是本件原查明之事實及
    證據既難認足以跨越提起公訴之門檻，是聲請人請求將本件交付審判開始進行審
    判程序，自無理由，應予駁回。
六、依刑事訴訟法第二百五十八條之三第二項前段，裁定如主文。
中　　　華　　　民　　　國　　九十三　　年　　　四　　　月　　三十  　　日
                              臺灣士林地方法院刑事第五庭
                                  審判長法　官　蔡  明  宏
                                        法  官  姜  麗  香
                                        法  官  江  翠  萍
右正本證明與原本無異。
本件不得抗告。
                                        書記官  陳  韻  如
中      華      民      國    九十三    年      四      月    三十      日
